---
title: "R Notebook"
output: html_notebook
---

MAESTRÍA EN INGENIERÍA PARA LA INDUSTRIA CON ESPECIALIDAD EN CIENCIAS DE LA COMPUTACIÓN
Proyecto R - Fundamentos de programación y scripting

Marlon Vinicio Peralta García
999005193

1. Conociendo los datos

1.1. Cargue el paquete tidyverse.

```{r}
library(tidyverse)
```

1.2. Lea el archivo deaths_handwashing.csv usando read_csv y asígnelo a la variable yearly.

```{r}
yearly <- read_csv("deaths_handwashing.csv")
```
1.3. Imprima la variable yearly.

```{r}
yearly
```
2. El alarmante número de muertes

2.1. Use mutate para agregar la columna proportion_deaths a yearly, esta nueva columna se calculará como la proporción de muertes por número de nacimientos

```{r}
yearly <- yearly %>%
  mutate(proportion_deaths = births/deaths)
```
2.2. Imprima yearly.

```{r}
yearly
```
3. Muerte en las clínicas

3.1. Utilice ggplot para hacer una gráfica lineal de proportion_deaths por año (columna
year) con una línea por clínica.

```{r}
ggplot(yearly, aes(x=proportion_deaths, y=clinic)) +
  geom_line()
```

3.2. Las líneas deben tener colores distintos.

```{r}
ggplot(yearly, aes(x=proportion_deaths, y=clinic, color=clinic)) +
  geom_line()
```

4. Comienza el lavado de manos

4.1. Cargue los datos mensuales de la Clínica 1 para ver si el lavado de manos tuvo algún efecto, para esto lea el archivo deaths_clinic_1.csv y asígnelo a la variable monthly.

```{r}
monthly <- read_csv("deaths_clinic_1.csv")

monthly
```

4.2. Agregue la columna proportion_deaths a monthly, esta nueva columna se calculará como la proporción de muertes por número de nacimientos.

```{r}
monthly <- monthly %>%
  mutate(proportion_deaths = births/deaths)
```

4.3. Imprima las primeras filas de monthly usando la función head().

```{r}
head(monthly)
```
5. El efecto del lavado de manos

5.1. Haga una gráfica lineal de proportion_deaths por fecha para el data frame monthly usando ggplot.

```{r}

```

5.2. Utilice la función labs para dar al eje x y al eje y una estética a las etiquetas.

```{r}

```

